【裁判字號】    89,易,610
【裁判日期】    891222
【裁判案由】    傷害
【裁判全文】
臺灣花蓮地方法院刑事判決                          八十九年度易字第六一０號
    公  訴  人  臺灣花蓮地方法院檢察署檢察官
    被      告  乙○○
    被      告  甲○○
    選任辯護人  曾泰源
                劉智園
右列被告因傷害等案件，經檢察官聲請以簡易判決處刑（八十八年度偵續二字第四號
、八十七年度偵字第四０三九號），本院認為應適用通常程序審理，並判決如左︰
    主  文
乙○○、甲○○均無罪。
    理  由
一、公訴意旨略以：被告乙○○於民國（下同）八十七年十月十三日下午十六時三十
    分許，在花蓮縣吉安鄉○○村○○路○段二三三號辦公處，與甲○○因投資債務
    之事發生爭執並相互拉扯，乙○○竟基於傷害之犯意，徒手與甲○○互毆，致使
    甲○○受有左肩肌肉挫傷、右腕肌肉挫傷、左足及小腿肌肉挫傷等傷害。另被告
    甲○○於上揭時、地因同一原因夥同不詳姓名成年男子五人，與該五名成年男子
    基於共同犯意聯絡，共同持電擊棒電擊並毆打乙○○，致使乙○○受有背部挫傷
    、左嘴角腫等處傷害，被告甲○○等人並另起恐嚇犯意，以加害生命、身體之事
    ，向乙○○恐嚇稱「要你全家好看」等詞，致生危害於安全，因認被告乙○○涉
    犯刑法第二百七十七條第一項之傷害罪；被告甲○○涉犯刑法第二百七十七條第
    一項之傷害罪、第三百零五條之恐嚇罪等語。
二、按犯罪事實應依證據認定之，無證據不得推定其犯罪事實；又不能證明被告犯罪
    者，應諭知被告無罪之判決，刑事訴訟法第一百五十四條、第三百零一條第一項
    分別定有明文。再按告訴人之告訴，係以使被告受刑事訴追為目的，是其陳述是
    否與事實相符，仍應調查其他證據以資審認（最高法院五十二年台上字第一三○
    ○號判例參照）。又事實之認定，應憑證據，如未能發現相當證據，或證據不足
    以證明，自不能以推測或擬制之方法，為裁判基礎（最高法院四十年台上字第八
    六號判例參照）。再者，認定不利於被告之事實，須依積極證據，苟積極證據不
    足為不利於被告事實認定時，即應為有利於被告之認定，更不必有何有利之證據
    （最高法院三十年上字第八一六號判例）；而所謂「積極證據足以為不利被告事
    實之認定」係指據為訴訟上證明之全盤證據資料，在客觀上已達於通常一般之人
    均不致於有所懷疑，而得確信被告確曾犯罪之程度，若未達到此一程度，而有合
    理懷疑之存在時，即無從為有罪之認定（最高法院七十六年台上字第四九八六號
    判例參照）。
三、訊據被告乙○○、甲○○均堅詞否認上揭犯行，茲就其二人之辯解及本院認定無
    罪之證據、理由分述如下：
（一）、被告乙○○部分：
  １、公訴人認被告乙○○涉犯上揭傷害犯行，無非以告訴人甲○○之指訴、證人康
      德興之證詞及診斷證明書一紙附卷可稽為其論據。訊據被告乙○○則堅詞否認
      右述犯行，辯稱：伊並沒有毆打甲○○，而是被甲○○等人毆打，伊根本沒有
      還手之餘地等語。經查：
  、證人康德興於偵查時結證稱「我和王桂雙原本認識，發生事情當天，我要去工
      地排解糾紛，當天王女並沒刻意叫我去，我因建築上比較內行，我自己過去，
      我去時看到王女到乙○○的辦公室，我在外面看到王女和吳某在拉扯，而裡面
      還有二個人，我想進去看，王女就跑出來，就在外面哭，‧‧‧，因為太突然
      ，我沒有看到王女身上是否有傷，王女馬上開車離開現場，等到第二天，我去
      找王女問他，她也不告知情形」；「因為玻璃是透明的，但張貼廣告紙，我從
      空隙裡看到他們二人手來手去，並且輕微互相拉扯，我沒有看到屋內另二人有
      無出手毆打」等語（見八十八年度偵續一字第七號案卷第十五頁背面、第十六
      頁）。其後於檢察官偵查時又結證稱「當時現場四、五人我不認識，當時連吳
      先生我亦不認識」。「當時屋內有五人，餘在屋外我不清楚」等語（見八十八
      年度偵續字第四號案卷第二十二頁背面），證人康德興之證詞對於當時在場之
      人數前後所述不一、且康德興先則證稱伊不認識乙○○，後又證稱伊認識乙○
      ○，又其雖證稱有看到被告乙○○與甲○○手來手去、輕微拉扯，即難徒以其
      具有瑕疵之證詞認定被告乙○○有毆打甲○○之行為。
  、參諸告訴人甲○○之診斷證明書所載（附於八十八年度偵續一字第七號案卷第
      十頁）：「王桂雙係於八十七年十月十四日晚間二十三時十分許至慈濟醫院急
      診，在急診處於下列部位呈現瘀腫與疼痛：右前臂、左肩、左小腿及左踝，經
      保守止痛治療後，而於同日出院」等語，經查本件案發時間為八十七年十月十
      三日下午十六時三十分許，何以甲○○不於同日即前往醫院就診，而係於案發
      次日始前往就醫？且何以遲至八十七年十月十四日晚間二十三時十分許（接近
      七月十五日凌晨）始至慈濟醫院「急診」？實令人不解。況甲○○於警訊時係
      指訴：「‧‧‧‧‧‧我又為此原因起爭執，我用右手指他，他用手反扭轉我
      成傷」；「他扭轉我之後，又出手打我的左肩部位」等語，參諸甲○○所指訴
      之詞，應有手腕成傷之事實，惟上述診斷證明書並未見其有「手腕受傷」之記
      載，而被告乙○○並未毆打其腿部，又何以上述診斷證明書卻記載「左小腿及
      左踝呈現瘀腫與疼痛」情事？上揭診斷證明書所記載告訴人甲○○之應診時間
      已不符常情，且其上記載之傷勢與其在警訊時之供述被毆打部位亦不相符，尚
      難徒以該診斷證明書遽認被告乙○○確有毆打告訴人甲○○成傷之不利證據。
  、又測謊鑑定之準確性，因受限於測謊問答之設計、測謊技術或測謊專業人員過
      去所受之訓練，目前尚無法達到百分之一百之準確度，充其量僅有百分之七十
      五左右之準確度而已。因此如將其做為證據，尤其是作為有罪判決之證據予以
      採用，顯然較有問題。不過如將其作為無罪證據予以採用，則較無問題，亦即
      在犯罪嫌疑人或被告於同意接受測謊之情況下而接受測謊，而在測謊時犯罪嫌
      疑人或被告否認犯罪而獲得通過，則此項測謊鑑定結果應可作為犯罪嫌疑人或
      被告無罪之證據（參見蔡墩銘教授著「測謊鑑定之實施」一文）。且按「測謊
      鑑定，係依一般人在說謊時，會產生遲疑、緊張、恐懼、不安等心理波動現象
      ，乃利用測謊儀器將受測者之上開情緒波動反應情形加以紀錄，用以判別受測
      者所供述之真實性，倘受測者愈想壓抑其謊言所產生之情緒，在測謊儀器上會
      愈產生明顯之情緒波動反應，反之，則無此不實之波動反應。從而測謊鑑定結
      果，如就否認犯罪有不實之情緒波動反應，固得供審判上之參酌，惟不得採為
      有罪判決之唯一憑據，然若其否認犯罪之供述，無任何不實之情緒波動反應，
      又無其他合法之積極證據足為犯罪行為之證明者，即可印證其真實性，非不得
      為有利於受測者之認定」，最高法院八十七年度台上字第三三三九號判決亦著
      有明文。經查，被告乙○○曾於偵查時前往法務部調查局測謊，其鑑定結果認
      乙○○否認毆打甲○○部分之行為，經測試並無情緒波動反應，應未說謊等語
      ，亦有法務部調查局鑑定通知書一紙附於八十八年度偵續字第四號案卷第四十
      五頁可參，稽諸上揭所述，被告乙○○否認犯罪之供述，無任何不實之情緒波
      動反應，又無其他合法之積極證據足為其有本件傷害犯行之證明，即可印證其
      真實性，應可為有利於被告乙○○之認定。
  ２、縱上所述，本件被告乙○○被訴傷害犯行部分，尚難徒以前後矛盾具有瑕疵之
      證人康德興證詞及不符合常情且與事實不符之診斷證明書等為不利於被告乙○
      ○之證據，遽令其應負傷害罪責，反觀上揭測謊鑑定書就被告乙○○否認犯罪
      之供述，認非說謊，在此無其他合法之積極證據足為其有本件傷害犯行之證明
      下，應可為有利於被告乙○○之認定。是被告乙○○所為未傷害甲○○之辯詞
      ，應可採信。
（二）、被告甲○○部分：
  １、公訴人認被告甲○○涉犯上揭傷害及恐嚇罪行，無非以告訴人乙○○之指訴、
      證人陳雅惠之證詞與診斷證明書一紙在卷足憑為其論據，訊據被告甲○○則堅
      詞否認涉犯上述犯行，辯稱：伊與乙○○並無債務糾紛，也沒有帶人去乙○○
      辦公室打吳某，更沒有恐嚇乙○○之行為等語。經查：
  、告訴人乙○○於八十七年十月十四日案發當日向花蓮縣警察局吉安分局北昌派
      出所報案，於「民眾請求警察機關偵辦刑事案件申請書」上向承辦警員稱「本
      人於八十七年十月十三日下午十六時三十分許，在吉安鄉○○路○段二三三號
      遭甲○○帶男子三人將我毆打成傷」等語（見警訊卷第九頁），嗣於偵查時則
      改稱「是甲○○另外帶五個男子來我營業處恐嚇及毆打我」等語（見八十七年
      度偵字第四０三九號案卷第七頁背面），則告訴人乙○○對於被告甲○○究竟
      帶多少人前往該處毆打並恐嚇伊之人數前後所為供述不一，則其指訴非無瑕疵
      之處。
  、證人陳雅惠係告訴人乙○○之公司職員，且陳雅惠於偵查時亦證稱被告甲○○
      等人於毆打乙○○後曾對乙○○與伊恐嚇稱要伊等小心一點，則陳雅惠於本案
      件中之角色亦屬於被害人，且與乙○○有僱傭關係，故其所為之證詞難免有偏
      頗之情。況陳雅惠於警訊時證稱「在八十七年十月十三日下午十六時三十分許
      在吉安鄉○○路○段二三三號友信營造公司內，親眼看見二名男子及一名女子
      （我知道叫甲○○）共同毆打乙○○，當時該二男一女進入公司後，便與乙○
○發生口頭爭執，隨後該名女子（指甲○○）先動手，後其二名男子陸續動手
      歐打乙○○頭部及身體部位，當時我正在公司內聯絡客戶及操作電腦」等語（
      見警訊卷第七頁背面）；其後於偵查時則改證稱「甲○○當時有帶很多人來公
      司，但是只有二人進入辦公室，另外他人在外等候。甲○○來之後就先罵人，
      才出手毆打（電擊棒），並繞到乙○○背後電擊乙○○，我沒有目睹甲○○有
      無毆打乙○○」等語（見八十七年度偵字第四０三九號案卷第九頁），參諸上
      揭證人陳雅惠之證詞，其於警訊時係證稱被告甲○○先動手毆打乙○○，且於
      警訊時並未證稱有看見乙○○遭電擊棒電擊之情事，何以於偵查時則改稱並未
      目睹被告甲○○有無毆打乙○○，且乙○○有遭到電擊棒電擊之情事，其先後
      所為之證詞頗有出入。又其所證稱看見進入上述辦公室內毆打並恐嚇乙○○之
      人數（其證稱有二男一女），與告訴人乙○○所指訴之人數（先則指稱甲○○
      帶男子三人將伊毆打成傷，後又改稱甲○○帶五名男子將其毆打成傷）無一相
      符之處，因此證人陳雅惠之證詞不僅有偏頗之虞，且有諸多疑點前後矛盾，並
      與告訴人乙○○所指訴之情節不相符合，尚難採為不利於被告甲○○有毆打並
      恐嚇乙○○之積極證據。
  ２、縱上所述，本件告訴人乙○○所為之指訴、證人陳雅惠之證詞均非無前後矛盾
      不符之處，且亦不相吻合，而乙○○所提出之驗傷單至多僅能證明其確有受傷
      情事，尚難認係被告甲○○對其傷害所受之傷勢，是被告甲○○所辯並未毆打
      乙○○之詞，亦堪足採信。
四、此外，再經本院依職權調查結果後，亦無其他積極確切之證據足認被告乙○○有
    傷害甲○○之犯行、另被告甲○○有傷害及恐嚇乙○○之犯行，揆諸首揭規定，
    自應對被告乙○○、甲○○遭檢察官起訴之犯行均為無罪之諭知，俾免冤抑。
據上論斷，應依刑事訴訟法第四百五十二條、第三百零一條第一項判決如主文。
本案經檢察官李子春到庭執行職務
中      華      民      國    八  十  九    年    十二    月    二十二  日
                              臺灣花蓮地方法院刑事庭
                                  法  官  林  國  泰
右正本證明與原本無異。
如對本判決不服，應於送達後十日內，向本院提出上訴狀。（應抄附繕本）告訴人或
被害人如對於本判決不服者，應具備理由請求檢察官上訴，其上訴期間之計算係以檢
察官收受判決正本之日期為準。
                                  法院書記官
中      華      民      國    九  十    年      一      月     十一     日


司法院資訊處製作；財團法人民間司法改革基金會備份。
